臺灣桃園地方法院刑事判決　　　　　　　100年度訴字第789號
公　訴　人　臺灣桃園地方法院檢察署檢察官
被　　　告　林振鑫
指定辯護人　公設辯護人陳瑞明
上列被告因偽造有價證券案件，經檢察官提起公訴（100 年度偵
緝字第931 號），本院判決如下︰
    主  文
林振鑫意圖供行使之用，而偽造有價證券，累犯，處有期徒刑參
年貳月，如附表所示偽造之本票原本壹紙沒收之。
    事  實
一、林振鑫前因違反家庭暴力防治法案件，經本院以94年度桃簡
    字第756 號判決判處有期徒刑3 月，並經本院以94年度簡上
    字第227 號判決駁回上訴而確定，於民國94年12月30日易科
    罰金執行完畢。猶不知悔改，明知未經得林丕義之授權及同
    意，不得以林丕義之名義開立有價證券，因積欠廖財旺債務
    ，經廖財旺多次催討仍無法償還，竟為償還債務，而意圖供
    行使之用，並基於偽造有價證券之犯意，於96年7 月1 日某
    時在桃園縣內某不詳地點，於如附表所示之本票上填寫新臺
    幣（下同）700, 000元之票面金額及96年7 月1 日之發票日
    期，並在發票人欄內偽造「林丕義」之署名1 枚及按捺其指
    印2 枚後，攜至桃園縣大園鄉○○○路17巷12號交予廖財旺
    而行使之，以作為積欠廖財旺債務之擔保。
二、案經廖財旺訴由臺灣桃園地方法院檢察署檢察官偵查起訴。
    理  由
壹、程序部分
一、按被告以外之人於審判外之言詞或書面陳述，除法律有規定
    者外，不得作為證據；被告以外之人於審判外之陳述，經當
    事人於審判程序同意作為證據，法院審酌該言詞陳述或書面
    陳述作成時之情況，認為適當者，亦得為證據，刑事訴訟法
    第159 條第1 項及第159 條之5 第1 項分別定有明文。查廖
    財旺於所提出之刑事告訴狀中及在檢察事務官前所為之陳述
    ，固屬傳聞證據，惟檢察官及被告就前揭審判外陳述之證據
    能力，於本院準備程序及審判期日時均表示不爭執，經核上
    開證據資料製作時之情況，查無違法不當或證明力明顯過低
    之瑕疵，認為以之作為證據應屬適當。
二、查本案認定事實所引用之文書證據，並無證據證明係公務員
    或從事業務之人違背法定程式所取得，亦無刑事訴訟法第15
    9 條之4 之顯有不可信之情況與不得作為證據之情形。本院
    斟酌本案卷內之證據並非非法取得，亦無證明力明顯過低之
    情形，且經本院於審判期日依法進行證據之調查、辯論，被
    告於訴訟上之程序權即已受保障，故前揭各該證據，均得採
    為證據。
貳、實體部分
一、訊據被告林振鑫固不否認其未得林丕義之授權及同意，即簽
    立「林丕義」之署名1 枚及按捺其指印2 枚，而以林丕義之
    名義簽發如附表所示之本票1 紙，並將該本票交付予廖財旺
    ，其亦確實有積欠廖財旺債務，惟矢口否認有何偽造有價證
    券犯行，辯稱：伊係被2 個黑衣人押去廖財旺住處，後被脅
    迫以林丕義名義簽立如附表所示之本票，否則就要將伊關在
    狗籠，伊才被迫當場簽下如附表所示之本票云云。經查：
  (一)被告未得林丕義之授權及同意，即填載「林丕義」之署名1
    枚及按捺其指印2 枚，以林丕義之名義簽發如附表所示之本
    票1 紙，並交予廖財旺，以擔保被告所積欠廖財旺之債務等
    情，業據被告坦承不諱，核與證人廖財旺於偵查中所為證述
    （參他字卷第27、28頁、偵緝字卷第29、30頁）及本院99年
    度桃簡字第929 號民事判決所認定上開本票上之簽名非林丕
    義本人所親寫之情（參他字卷第11至13頁）相符，是上開各
    節，洵堪認定屬實。
  (二)次查，就被告係於何處以林丕義名義簽發如附表所示之本票
    等情，證人廖財旺於偵查中證稱：「（林丕義的本票是否被
    告在你面前親簽？）我那時候沒有在旁邊。被告只有拿1 次
    本票給我，拿了2 張，一張700,000 元，1 張360,000 元，
    360,00 0元那張是被告當場簽給我的，700,000 元那張是被
    告直接給我的，這張被告拿來時就已經簽好林丕義的名字了
    。」等語明確（參偵緝卷第30頁），復於本院審理中證稱：
    「（被告有無在你面前簽下林丕義的名字？）時間太久，我
    忘記了，印象中好像不是在我面前簽的。（本票是被告在你
    的住處簽的，或是被告從他家裡寫好帶過去給你？）應該是
    被告在家裡寫好帶過來給我。（被告是否有離開你家再拿本
    票出來，還是沒有離開就拿本票出來給你？）我當時不是一
    直在現場，但我知道被告有打電話，大約過了1 小時之後，
    被告就將本票拿給我，在這1 小時期間內，我不知道被告有
    無離開現場。」等語無訛（參本院卷第26、27頁），是證人
    廖財旺前後所為證述之內容大致相符，堪信實在，被告係於
    96年7 月1 日某時在桃園縣內某不詳地點，以林丕義名義簽
    發如附表所示之本票，亦堪予認定。
  (三)被告雖以前詞置辯，惟查：
  １如附表所示之本票並非被告於廖財旺住處所簽立，業據證人
    廖財旺證述屬實如前，被告猶辯稱該本票係其至廖財旺住處
    後當場簽立並交付予廖財旺云云，顯與事實有違，不足為採
    。
  ２又就被告是否遭脅迫而簽立如附表所示本票之部分，證人廖
    財旺於本院審理時證稱：「（是否有強迫被告開這張本票給
    你？）無。（是否有說如果不開立本票的話，要將被告放在
    狗龍關起來？）無，那不是我說的，但是我朋友有跟被告說
    要打他，我有說不要這樣。（被告拿本票去你家的時候，是
    否有其他人在場？）有我兩個朋友。（你朋友或是你是否有
    打被告？）無。（被告去你家中，是被告自己過去，還是你
    有強迫被告去你家？）被告去別的地方剛好遇到我，我就請
    他到我家，當時我們也是1 人開1 台車回到我家。」等語明
    確（參本院卷第25至27頁），雖核與被告所辯交付本票時另
    有2 名廖財旺之朋友在場等語相符，然依證人廖財旺所為證
    述，充其量僅能證明因被告久未償還積欠廖財旺之債務，廖
    財旺在場之2 名友人確有以較為兇惡之語氣與態度要求被告
    償還債務，然廖財旺既有當場制止，且被告係自行駕車前往
    廖財旺住處，於廖財旺住處時亦未曾遭被告或被告之2 名友
    人毆打，是尚無從僅憑被告個人之辯稱，即認定被告確係於
    遭脅迫之情況下簽立如附表所示之本票。又若被告確係遭強
    制前往廖財旺住處並遭脅迫簽立如附表所示之本票，然被告
    事後卻未曾報警，亦未曾將此事告知其父親林丕義（參偵緝
    卷第21頁、本院卷第14頁），亦顯與常理有違，是被告所辯
    遭脅迫簽立如附表所示本票云云，顯屬卸責之詞，不值採信
    。
  ３至被告聲請調查該2 名黑衣人乙節，依被告於本院審理時供
    稱：「（你被黑衣人抓走時，你說你是在你朋友鄒貴福家裡
    ，你朋友是否知道這個事情？）我朋友已經過世。（是否只
    有你朋友看到？）是。（是否有其他人在場？）無。（是否
    有人可以證明你被黑衣人帶走的事情？）在鄒貴福家外面的
    人我也不認識。」等語（參本院卷第29頁），則依被告之供
    述，得證明被告確有如其所辯稱之遭2 名黑衣人押至廖財旺
    住處之情之鄒福貴業已過世，而其餘依被告所稱在鄒福貴住
    處外而目睹上情之人，亦皆不知其姓名年籍等資料，是皆無
    傳訊到庭進行調查之可能，附此敘明。
  (四)綜上，被告偽造有價證券之犯行明確，應依法論科。
二、按刑法第217 條所稱之「偽造署押」，係指行為人冒用本人
    名義在文件上簽名或為民法第3 條第3 項所稱指印之類似簽
    名之行為者而言（最高法院80年度台非字第277 號判決意旨
    參照）。又按署押為構成有價證券之一部，如於偽造之有價
    證券上偽造署押，即吸收於偽造有價證券行為之內，不另構
    成偽造署押罪名；偽造有價證券而復持以行使，其行使行為
    吸收於偽造行為之中，祇應論以偽造罪（最高法院26年上字
    第1362號及31年上字第88號判例意旨參照）。核被告所為，
    係犯刑法第201 條第1 項之偽造有價證券罪。被告偽造「林
    丕義」署名1 枚及按捺其指印2 枚，為偽造有價證券之部分
    行為，後復持偽造之本票以行使，依前開說明，皆應吸收於
    偽造有價證券之行為中，不另論罪，僅論以偽造有價證券罪
    。查被告林振鑫前因違反家庭暴力防治法案件，經本院以94
    年度桃簡字第756 號判決判處有期徒刑3 月，並經本院以94
    年度簡上字第227 號判決駁回上訴而確定，於94年12月30日
    易科罰金執行，有臺灣高等法院被告前案紀錄表在卷可稽，
    其受有期徒刑執行完畢後，5 年內故意再犯本件有期徒刑以
    上之罪，為累犯，應依刑法第47條第1 項規定加重其刑。爰
    審酌被告為償還所積欠之債務，竟未得其父親林丕義之授權
    及同意，即擅自以林丕義之名義簽立本票，使林丕義因而遭
    廖財旺追償債務，犯後復飾詞否認，態度非佳，難認對其犯
    行有何悔意，對社會金融秩序產生負面影響，並造成廖財旺
    之損害，未與告訴人廖財旺達成和解，兼衡其犯罪之動機、
    目的、手段、素行、生活狀況與智識程度等一切情狀，量處
    如主文所示之刑，以示懲儆。至附表所示之本票1 紙，既經
    認定屬偽造，應依刑法第205 條之規定，宣告沒收之。而偽
    造有價證券上所偽造之印文或署押，係屬偽造有價證券之一
    部份，已因偽造有價證券之沒收而包括在內，自不予重為沒
    收之諭知，附此敘明。
據上論斷，應依刑事訴訟法第299 條第1 項前段，刑法第201 條
第1 項、第47條第1 項、第205 條，判決如主文。
本案經檢察官張羽忻到庭執行職務
中    華    民    國   100    年    12    月   15     日
                  刑事第四庭    審判長法  官  蕭世昌
                                      法  官  陳麗芬
                                      法  官  陳柏宇
以上正本證明與原本無異。
如不服本判決應於收受判決後10日內向本院提出上訴書狀，並應
敘述具體理由。其未敘述上訴理由者，應於上訴期間屆滿後20日
內向本院補提理由書( 均須按他造當事人之人數附繕本) 「切勿
逕送上級法院」。
                                      書記官  王明玉
中    華    民    國   100    年    12    月    15    日
附表：
┌─────┬────┬─────┬────┬─────┐
│ 票據號碼 │ 發票日 │ 票面金額 │ 到期日 │  發票人  │
│          │（民國）│（新臺幣）│        │          │
├─────┼────┼─────┼────┼─────┤
│ TS253021 │ 96.7.1 │ 700,000  │ 未記載 │  林丕義  │
└─────┴────┴─────┴────┴─────┘
附錄論罪科刑法條：
中華民國刑法第201條
（有價證券之偽造變造與行使罪）
意圖供行使之用，而偽造、變造公債票、公司股票或其他有價證
券者，處3 年以上 10 年以下有期徒刑，得併科 3 千元以下罰
金。
行使偽造、變造之公債票、公司股票或其他有價證券，或意圖供
行使之用，而收集或交付於人者，處 1 年以上 7 年以下有期徒
刑，得併科 3 千元以下罰金。